臺灣士林地方法院刑事裁定                          九十一年度自字第一○二號
    自  訴  人  長春交通企業有限公司
    代  表  人  乙○○
    被      告  甲○○
右列被告因侵占案件，經自訴人提起自訴，本院裁定如左：
    主  文
自訴駁回。
    理  由
一、本件自訴意旨略稱：被告甲○○於民國九十年六月三日與自訴人長春交通企業有
    限公司（下簡稱長春公司）訂立契約，約定被告自行提供計程車車體，自訴人提
    供計程車車牌Ｇ六—五九五號，被告需按月給付管理服務費，而該計程車之牌照
    稅、燃料稅、違規罰單均由被告負擔。詎被告同年六月二十六日起至十二月二十
    六日止，積欠管理費等共計一萬三千五百三十元，迭經自訴人催索並請求返還上
    開營小客車車牌，均置之不理，旋即逃逸無蹤，因認被告涉犯刑法之侵占罪嫌云
    云。
二、按法院或受命法官於自訴案件第一次審判期日前訊問及調查結果，如認為案件有
    刑事訴訟法第二百五十二條至第二百五十四條之情形者，得以裁定駁回其自訴，
    同法第三百二十六條第三項定有明文。次按刑法上之侵占罪，須持有人變易其原
    來之持有意思而為不法所有之意思始能成立，如僅將持有物延不交還或有其他原
    因致一時未能交還，既缺乏主觀要件，即難據以該罪相繩（最高法院六十八年台
    上字第三一四六號判例參照）。至於民事關係當事人間，債務人若有未依約定之
    債務本旨履行者，於社會一般交易經驗上原因非一，舉凡因不可歸責於己之事由
    致不能給付，或因合法主張抗辯事由而拒絕給付，或因財產、信用狀況緊縮而無
    力給付，甚至於債之關係成立後，始另起惡意遲延給付，皆有可能，非必出於自
    始無意給付之財產犯罪一端。而刑事被告依法不負自證無罪之義務，若別無足以
    證明被告自始意圖不法所有之積極證據，縱使其就所負債務惡意違約不為履行，
    仍僅為民事上之糾紛，要難違反刑事訴訟法第一百五十四條之規定，以單純債務
    不履行之狀態，推定被告具有不法所有之侵占意圖，而轉令其提出有利於己之反
    證。
三、訊據被告甲○○堅決否認有侵占犯行，辯稱：因有一段時間未繳行稅，才遭自訴
    人提起自訴，伊仍繼續經營計程車生意，並無侵占車牌之犯意等語。經查：被告
    租用車牌後，一開始均有按期繳納費用，迄九十年六月二十六日起始未繼續繳納
    ，此經自訴人代表人乙○○陳述屬實，已難認被告有侵占車牌之犯行。而本件自
    訴人指訴被告侵占，除表明被告未依約繳納費用不知去向之事實外，並未就被告
    有何不法所有意圖，提出可供調查之證據，自難僅憑自訴人代表人之片面指訴，
    遽為不利被告之認定，足見本件純屬民事債務糾葛，自訴人宜循民事程序請求救
    濟。況被告事後已與自訴人達成民事和解，並已付數月之行稅，並經自訴人自承
    在卷，自訴人並稱：「‧‧‧我們公司誤會被告，我們不告他。」（見本院九十
    一年五月六日訊問筆錄）等語，益見被告並無不法所有之意圖，其行為實與侵占
    罪構成要件有間。此外復查無其他積極證據足資證明被告等涉嫌侵占罪，本件被
    告之犯罪嫌疑不足，依照首揭說明，自訴應予駁回。
據上論斷，應依刑事訴訟法第三百二十六條第三項、第二百五十二條第十款裁定如主
文。
中      華      民      國    九十一    年      五      月      九      日
                                臺灣士林地方法院刑事第二庭
                                    法  官  李  昆  霖
右正本證明與原本無異。
如不服本裁定應於送達後五日內向本院提出抗告狀。
                                    書記官  李  佩  真
中      華      民      國    九十一    年      五      月    十四      日
